【裁判字號】    97,訴,830
【裁判日期】    970728
【裁判案由】    毒品危害防制條例
【裁判全文】
臺灣基隆地方法院刑事判決               97年度訴字第830號
公  訴  人  臺灣基隆地方法院檢察署檢察官
被      告  乙○○
上列被告因毒品危害防制條例案件，經檢察官提起公訴（97年度
毒偵字第922 號），被告就被訴事實為有罪之陳述，本院合議庭
裁定由受命法官獨任進行簡式審判程序審理，判決如下：
    主  文
乙○○施用二級毒品，累犯，處有期徒刑肆月，扣案第二級毒品
甲基安非他命壹包（驗餘含袋重零點伍柒公克）沒收銷燬、打
火機壹個及削尖吸管壹支，均沒收。又施用第一級毒品，累犯，
處有期徒刑柒月，扣案第一級毒品海洛因壹包（驗餘含袋重零點
貳伍柒貳公克）沒收銷燬、注射針筒壹支及削尖吸管壹支，均沒
收。又持有第二級毒品，累犯，處有期徒刑月，扣案之大麻壹
包（淨重伍點伍玖公克、包裝重零點捌公克）沒收銷燬。應執
行有期徒刑壹年，扣案第二級毒品甲基安非他命壹包（驗餘含袋
重零點伍柒公克）、第一級毒品海洛因壹包（驗餘含袋重零點
貳伍柒貳公克）、大麻壹包（淨重伍點伍玖公克、包裝重零點捌
公克），均沒收銷燬；打火機壹個、注射針筒壹支、削尖吸管
壹支，均沒收。
    事  實
一、乙○○前因施用毒品案件，經法院裁定送觀察、勒戒後，因
    認有繼續施用傾向，令入戒治處所施以強制戒治，於民國88
    年5 月20日停止戒治付保護管束出所，迄88年11月22日保護
    管束期滿，該次施用毒品犯行並經臺灣花蓮地方法院以88年
    度訴字第6 號判處有期徒刑8月、3月，應執行有期徒刑10月
    確定。又因施用毒品案件，經法院裁定令入戒治處所強制戒
    治，於91年8月20日停止戒治付保護管束出所，嗣於91年9月
    26日保護管束期滿未經撤銷，視為強制戒治期滿執行完畢，
    且該次施用毒品犯行經臺灣花蓮地方法院90年度訴字第183
    號判處有期徒刑1年確定，並於93年1月23日縮刑期滿執行完
    畢。再因施用毒品案件，經臺灣花蓮地方法院以94年度訴字
    第43號判處有期徒刑10月、5月，應執行有期徒刑1年2 月確
    定。再因施用第一級毒品案件，經臺灣高等法院花蓮分院以
    95年度上訴字第138號判處有期徒刑1 年6月確定，嗣經臺灣
    高等法院花蓮分院以96年聲減122號減為有期徒刑9月確定，
    上開案件合併執行，於95年2 月16日入監執行，並於96年12
    月3日縮刑期滿執行完畢。
二、乙○○仍不知戒除毒癮，明知海洛因、大麻、甲基安非他命
    業經公告列為毒品危害防制條例之第一級毒品、第二級毒品
    ，不得非法持有、施用，仍先後為下列行為：(一)、基於持有
    第二級毒品之犯意，於97年3 月24日晚間11時許，在台北縣
    不詳處所，向姓名年籍不詳之人購入第二級毒品大麻1 包，
    而無故持有之。(二)、基於施用第二級毒品甲基安非他命（起
    訴書均誤載為安非他命，應予更正，下同）之犯意，於97年
    3月25日凌晨0許時，在基隆市○○路20號之藍美大旅社內，
    以將甲基安非他命摻入香菸內再以火點燃之方式，施用第二
    級毒品甲基安非他命1 次。(三)、基於施用第一級毒品海洛因
    之犯意，於97年3 月25日施用上開二級毒品完畢後，旋同在
    上開處所內，以將稀釋後之海洛因置入注射針筒內再持以施
    打之方式，施用第一級毒品海洛因1次。嗣為警於97年3月25
    日下午3 時許，在基隆市○○路28號巷口查獲，並扣得其所
    有供施用第一級毒品所用之海洛因1 包（驗餘含袋重0.2572
    公克）、注射針筒1 支、其所有供施用第二級毒品所用之甲
    基安非他命1包（驗餘含袋重0.357 公克）、打火機1個、其
    所有供施用第一級、第二級所用之削尖吸管1支及第二級毒
    品大麻1包（淨重5.59公克、包裝重0.83 公克），且經其同
    意採尿送驗，結果呈嗎啡及甲基安非他命、安非他命陽性反
    應（大麻代謝物陰性反應）。
三、案經基隆市警察局第二分局報請臺灣基隆地方法院檢察署檢
    察官偵查起訴。
    理   由
一、本件被告乙○○所犯為毒品危害防制條例第10條第1項、第2
    項、第11條第2項之施用第一級毒品罪、施用第二級毒品罪
    、持有第二級毒品罪，均非死刑、無期徒刑、最輕本刑為3
    年以上有期徒刑之罪，或高等法院管轄第一審之案件，被告
    於本院準備程序中，就被訴事實為有罪之陳述，經告以簡式
    審判程序之旨，並聽取檢察官、被告之意見後，本院合議庭
    裁定由受命法官進行簡式審判程序，是本件之證據調查，依
    刑事訴訟法第273條之2規定，不受同法第159條第1項、第
    161 條之2、第161條之3、第163條之1及第16 4條至第170條
    規定之限制，合先敘明。
二、上揭分別施用第一級、第二級毒品及持有第二級毒品之事實
    ，業據被告於本院審理時均坦承不諱，且被告於97年3月25
    日為警採集其親自排放之尿液，送請臺灣尖端先進生技醫藥
    股份有限公司，以氣相層析質譜儀分析法確認檢驗結果，分
    別呈嗎啡陽性反應，安非他命、甲基安非他命陽性反應（大
    麻代謝物陰性反應），此有臺灣尖端先進生技醫藥股份有限
    公司97年4月7 日出具之濫用藥物檢驗報告1份在卷可稽，而
    以該等公司所用之氣相層析質譜儀分析法之精確度而論，應
    可剔除「偽陽性反應」之可能（行政院國軍退除役官兵輔導
    委員會臺北榮民總醫院83年3月1 日北總內字第01855號、同
    年4月7日北總內字第03059 號函參照），該檢驗結果自可憑
    信，堪認被告上開自白與事實相符，應係真實。另扣案被告
    自承供其施用疑似海洛因之白粉1 包（含袋重0.2590公克，
    淨重0.0590公克，取樣0.0018公克，餘重0.0572公克，驗餘
    含袋重0.2572公克），經送請交通部民用航空局航空醫務中
    心檢驗結果，確含第一級毒品海洛因成分，此有該局97年4
    月15日航藥鑑字第0971997號毒品鑑定書在卷可稽；扣案被
    告自承其持有疑似大麻之檢品1包（淨重5.59公克、包裝重
    0.8 3公克），經送請法務部調查局檢驗結果，確含第二級
    毒品大麻成分，此有該局97年4月12日調科壹字第096230856
    30號濫用藥物實驗室鑑定書在卷可稽；扣案被告自承供其施
    用疑似甲基安非他命之晶體1包（含袋重0.363公克，驗餘含
    袋重0.357 公克），經送請行政院衛生署管制藥品管理局檢
    驗結果，確檢驗出甲基安非他命成分，此有該局97年6月4日
    管檢字第0970005512號鑑定書在卷可稽。此外，復有被告自
    承其所有供施用第一級毒品海洛因所用之注射針筒1 支；其
    所有供施用第二級毒品甲基安非他命所用之打火機1 個；其
    所有供施用第一級毒品海洛因、第二級毒品甲基他命所用之
    削尖吸管1 支扣案足佐，堪認被告上開自白與事實相符，應
    係真實。另按人體施用甲基安非他命後，其主要代謝物中，
    未改變型態之甲基安非他命占施用劑量達百分之43，安非他
    命則約為百分之5；人體若係施用安非他命後，主要代謝物
    中則有未改變型態之安非他命，但無甲基安非他命，此經法
    務部調查局以93年5月4日調科壹字第09362413980號函釋明
    在案，足見人體若施用安非他命，其尿液代謝物不可能出現
    甲基安非他命，惟人體若施用甲基安非他命，其尿液代謝物
    除主要有甲基安非他命外，亦可能有少量之安非他命。是就
    本件被告為警查獲時採集尿液送驗結果，除呈現甲基安非他
    命之陽性反應外，尚有少量安非他命或無安非他命，依上開
    函示，被告自不可能係施用安非他命，而應係施用甲基安非
    他命，公訴意旨認被告係施用安非他命，容有誤解，附此敘
    明。
三、按毒品危害防制條例於92年7月9日修正公布，自93年1月9日
    施行，其中第20條、第23條將施用毒品之刑事處遇程序，區
    分為「初犯」及「5年內再犯」、「5年後再犯」。依其立法
    理由之說明：「初犯」，經觀察、勒戒或強制戒治後，應為
    不起訴處分或不付審理之裁定；經觀察、勒戒或強制戒治執
    行完畢釋放後，「5 年內再犯」者，因其再犯率甚高，原實
    施之觀察、勒戒及強制戒治既已無法收其實效，爰依法追訴
    或裁定交付審理。至於初犯經觀察、勒戒或強制戒治執行完
    畢釋放後，「5 年後再犯」者，前所實施之觀察、勒戒或強
    制戒治已足以遮斷其施用毒品之毒癮，為期自新及協助其斷
    除毒癮，仍適用「初犯」規定，先經觀察、勒戒或強制戒治
    之程序。從而依修正後之規定，僅限於「初犯」及「5 年後
    再犯」（初犯經觀察、勒戒或強制戒治釋放後，5 年內均無
    施用毒品之行為）二種情形，始應先經觀察、勒戒或強制戒
    治程序。倘被告於5年內已再犯，經依法追訴處罰，縱其第3
    次（或第3 次以上）再度施用毒品之時間，在「初犯」經觀
    察、勒戒或強制戒治執行完畢釋放5年以後，已不合於「5年
    後再犯」之規定，且因已於「5 年內再犯」，顯見其再犯率
    甚高，原實施觀察、勒戒或強制戒治，已無法收其實效，即
    應依該條例第10條處罰（最高法院95年度第7 次刑事庭會議
    、95年度台非字第161、203、230、246號判決參照參照）。
    經查，被告有如事實欄所載因施用毒品案件，先後經觀察、
    勒戒、強制戒治、停止戒治、科刑及刑之執行之情形，有臺
    灣高等法院被告前案紀錄表在卷可稽，是以，被告於上開強
    制戒治執行完畢釋放後5 年內，復因施用毒品，經法院判處
    罪刑確定後，再為本案施用毒品犯行，故本案固係在被告經
    強制戒治執行完畢釋放後5 年後所犯，然因被告已於觀察勒
    戒、強制戒治執行完畢釋放後5 年內再犯，且業經依法追訴
    處罰，本案自不該當於「初犯」或「5 年後再犯」，揆諸前
    揭說明，即無再經觀察、勒戒等程序之必要，而應依法論科
    。
四、論罪科刑
(一)、查海洛因及甲基安非他命、大麻分別係毒品危害防制條例第
    2條第2項第1款、第2款所定之第一級毒品、第二級毒品，被
    告予以施用，核其所為，係犯毒品危害防制條例第10條第1
    項、第2 項之施用第一級毒品罪及施用第二級毒品罪及同法
    第11條第2 項之持有第二級毒品罪。其持有第一級毒品海洛
    因及第二級毒品甲基安非他命係供施用，其持有第一級毒品
    、第二級毒品甲基安非他命之低度行為分別為施用第一級毒
    品、第二級毒品甲基安非他命之高度行為所吸收，不另論罪
    。被告所犯上開3 罪，犯意各別，行為互殊，應予分論併罰
    。末查，被告曾有如前所述之犯罪科刑及刑之執行情形，此
    有臺灣高等法院被告前案紀錄表在卷可稽，其於有期徒刑執
    行完畢後，5年以內，故意再犯本案有期徒刑以上之3罪，均
    為累犯，各應依刑法第47條第1項規定，加重其刑。
(二)、爰審酌被告前因施用毒品經觀察勒戒、強制戒治、徒刑完畢
    後，猶不知戒惕，復再施用第一級、第二級毒品及持有第二
    級毒品，無視於毒品對於自身健康之戕害及國家對於杜絕毒
    品犯罪之禁令，顯無戒斷之決心，然念及其前開犯罪係戕害
    自身，尚未害及他人，且犯罪後復坦承犯行，態度尚可等一
    切情狀，就其所犯上開3罪分別量處如主文所示之刑，並定
    其應執行之刑，以資儆懲。扣案之第一級毒品海洛因1包（
    驗餘含袋重0.2572公克）、第二級毒品大麻1包（淨重5.59
    公克、包裝重0.83公克）及第二級甲基毒品安非他命1包（
    含袋重0.363公克，驗餘含袋重0.357公克），因包裝與其上
    極微量之毒品已合而為一，無從析離，應整體視為第一級毒
    品海洛因、第二級毒品甲基安非他命、大麻，併依毒品危害
    防制條例第18條第1 項前段之規定，宣告沒收銷燬之（上開
    海洛因於鑑定機關鑑定時，無論以何種方式刮取分離毒品秤
    重，其包裝袋均仍會有極微量海洛因殘留，業經法務部調查
    局於93年3月19日即以調科壹字第09300113060號函覆臺灣高
    雄地方法院），至另取樣化驗之海洛因（0.0018公克）、甲
    基安非他命（0.006 公克）業已驗畢用罄不復存在，自無從
    諭知沒收銷燬。另扣案之注射針筒1 支，係被告所有，供其
    施用第一級毒品之器具、打火機1 個，係被告所有，供其施
    用第二級毒品甲基安非他命之器具；削尖吸管1 支，係被告
    所有，供其施用第一級毒品、第二級毒品之器具（非毒品危
    害防治條例第11條第3項所謂「專供施用毒品之器具」），
    業據其供明在卷，爰依刑法第38條第1項第2款之規定，宣告
    沒收之。
據上論斷，應依刑事訴訟法第273 條之1第1項、第299條第1項前
段，毒品危害防制條例第10條第1項、第2項、第11條第2項、第
18條第1項前段，刑法第11條、第47條第1項、第51條第5款、第
38條第1項第2款，判決如主文。
本案經檢察官甲○○到庭執行職務。
中    華    民    國    97    年    7    月    28     日
                  刑事第一庭  法  官  許心
以上正本證明與原本無異。
如不服本判決應於收受本判決後10日內向本院提出上訴書狀，其
未敘述上訴理由者，並得於提起上訴後10日內向本院補提理由書
狀（均須按他造當事人之人數附繕本）「切勿逕送上級法院」。
中    華    民    國    97    年    7    月    28     日
                              書記官  明祖斌
附錄：本案論罪科刑法條全文
毒品危害防制條例第10條
施用第一級毒品者，處6 月以上5 年以下有期徒刑。
施用第二級毒品者，處3 年以下有期徒刑。


司法院資訊處製作；財團法人民間司法改革基金會備份。
